【裁判字號】    90,訴,611
【裁判日期】    900626
【裁判案由】    偽造文書
【裁判全文】
臺灣高雄地方法院刑事判決                            九十年度訴字第六一一號
    公  訴  人  臺灣高雄地方法院檢察署檢察官
    被      告  乙○○
右列被告因偽造文書案件，經檢察官提起公訴（八十八年度偵字第二四七九八號），
本院判決如左：
    主  文
乙○○無罪。
    理  由
一、公訴意旨略以：被告乙○○於八十八年三月間，在不詳處所，偽造高雄區中小企
    業銀行所發行之如附表編號一所示之信用卡一張、聯邦銀行所發行之如附表編號
    三所示之信用卡一張、及台灣中小企業銀行所發行之如附表編號二所示之信用卡
    一張以及編號四、五號信用卡二張，足生損害於信用卡之管理及如附表所示各被
    署名人之權利。嗣於八十八年三月二十日晚間九時四十分許，被告攜帶上開偽造
    之信用卡五張，在高雄市○○路、南台口路口，搭上甲○○所駕駛之ＹＴ－四八
    八一號自小客車到七賢國小下車時，未將置放在該車右前座車門置物箱內之上開
    偽造信用卡取走，旋於同晚九時五十分許，甲○○車經七賢路與林森路口，為警
    臨檢查獲，扣得上開偽造之信用卡五張，因認被告涉犯有刑法第二百十條、第二
    百二十條第一項之偽造準文書罪嫌云云。
二、公訴人認為被告涉犯有前開罪嫌，無非係以證人甲○○之證言，並有附表所示之
    信用卡扣案在卷，而扣案如附表所示之信用卡均為偽造，業據證人姚文賢、蔡敬
    修及黃育誠到庭證述明確為其論罪之依據。訊據被告堅決否認有何偽造準文書之
    犯行，辯稱：八十八年三月二十日伊在馬來西亞，不可能於當日晚間九時四十分
    許，攜帶附表所示之偽造信用卡，在高雄市○○路與南台路口搭乘證人甲○○所
    駕駛前開自小客車等語。經查：
  (一)按犯罪事實應依證據認定之，無證據不得推定其犯罪事實；不能證明被告犯罪者
    ，應諭知無罪之判決，刑事訴訟法第一百五十四條、第三百零一條第一項分別定
    有明文。又所謂認定犯罪事實之證據，係指足以認定被告確有犯罪行為之積極證
    據而言，如未發現相當證據，或證據不足以證明，自不能以推測或擬制之方法，
    以為裁判基礎。又認定不利於被告之事實，需依積極證據，茍積極證據不足為不
    利於被告事實之認定時，即應為有利於被告之認定，更不必有何有利之證據，有
    最高法院四十年度台上字第八六號判決意旨可參。
  (二)公訴人雖認被告確涉犯有前揭偽造文書之犯行，係以證人甲○○於八十八年三月
    二十日二十一時五十分許，駕駛車牌號碼ＹＴ－四八八一號自用小客車，途經高
    雄市○○○○○路口時，為警臨檢，並於前開自小客車駕駛座旁之座位車門之置
    物箱內查獲附表所示之信用卡等情，業據證人甲○○於警訊中供述在卷（參警卷
    第一頁反面），復據證人即執行臨檢勤務之員警黃燦明於偵查中到庭證述綦詳（
    參臺灣高雄地方法院檢察署八十八年度偵字第八○八二號偵查卷第十二頁）。而
    經警自證人甲○○前開車內所查扣之信用卡確屬偽卡一情，亦據證人姚文賢（為
    高雄區中小企業銀行信用卡中心襄理，所指認為附表編號一所示之信用卡，參臺
    灣高雄地方法院檢察署八十八年度偵字第八○八二號偵查卷第二十五頁）、蔡敬
    修（為聯邦商業銀行信用卡中心辦事員、所指認為附表編號三所示之信用卡，參
    臺灣高雄地方法院檢察署八十八年度偵字第八○八二號偵查卷第二十六頁）、黃
    育誠（為台灣中小企業銀行職員，所指認為附表編號二所示之信用卡，參臺灣高
    雄地方法院檢察署八十八年度偵字第八○八二號偵查卷第二十七頁）等人於警訊
    中證述明確，並有台新國際商業銀行九十年四月二十三日台新信用卡字第九○○
    一二七號函（為附表編號五所示之信用卡）附審卷可憑。而證人甲○○固於警訊
    中證稱為警所查獲之附表所示偽卡，係伊為警查獲之當日二十一時四十分許，駕
    駛前開自小客車途經七賢路與南台路口時，遇見綽號阿賢之男子，表示欲搭乘伊
    車至七賢國小，而將偽卡置放於伊車內等語，復於八十八年四月十二日指認被告
    之照片及口卡片（參警卷第一頁至第二頁、臺灣高雄地方法院檢察署八十八年度
    偵字第八○八二號偵查卷第三十九頁、第四十頁），並再於偵查中陳稱確係被告
    將信用卡放置於香煙盒，其放在車上，下車時忘記帶走等語（參臺灣高雄地方法
    院檢察署八十八年度偵字第八○八二號偵查卷第五十五頁），而臺灣高雄地方法
    院檢察署檢察官因認確查有被告其人，且被告亦承認與證人甲○○相識，認證人
    甲○○前開陳述應非設詞誣攀，而足採信，並認僅據扣押之物，不能遽認證人甲
    ○○涉有偽造文書罪嫌，乃於八十八年九月二十三日對證人甲○○予以不起訴處
    分確定（八十八年度偵字第八○八二號），並對被告簽分偵案辦理予以起訴。
  (三)惟查，被告係自八十八年三月十九日出境至馬來西亞，迄至同月三十一日止方入
    境一節，除據被告於本院審理時當庭提出護照，其內載有馬來西亞簽證可證外（
    參本院九十年五月三日審判筆錄），復有內政部警政署入出境管理局九十年五月
    九日（九十）境信昌字第○二四六一六號函附被告出入境紀錄一份附卷可資佐證
    。被告既於八十八年三月二十日未在國內，焉能於當日晚間九時四十分許，持附
    表所示之偽造信用卡，在高雄市○○路與南台路口，搭乘證人甲○○所駕駛前開
    自小客車，繼遺留偽卡於車內？再證人甲○○雖於本院審理時經與被告隔離訊問
    時，原仍堅稱八十八年三月二十日晚間九時四十分許，確於高雄市○○路與南台
    路口，搭載被告至七賢國小云云；並陳稱當日因僅載被告，所以認定為警所查獲
    之偽卡確為被告所有云云，其後甚經本院當庭提示前開被告出入境紀錄後，仍堅
    決指稱案發當日確係被告本人搭其便車，繼表示被告曾持偽卡至伊姐夫蔡茂田處
    盜刷云云（參本院九十年五月三日審判筆錄）。惟嗣經本院命被告入庭，並就證
    人甲○○所為前開證言告知被告並予以對質，證人甲○○竟改稱八十八年三月二
    十日非被告搭乘伊所駕駛之自小客車，而係另一綽號阿賢之人，並稱因該阿賢之
    人與被告在一起，被告之前雖曾上伊車，惟查獲當日係綽號阿賢之人搭乘伊車，
    又因被告曾持偽卡至伊姐夫蔡茂田處消費，伊姐夫要求將被告找出云云（參本院
    九十年五月三日審判筆錄），是參諸證人甲○○前開於警、偵訊及本院審理時所
    為證述，前後迥異，則是否可援引該證人具有重大瑕疵之證言，為被告論罪之依
    據，誠有疑問。況查，附表所示之偽卡係自該證人所駕之車內所查獲，是該證人
    本身即涉有偽造文書之罪嫌，若非其前於警、偵訊中供承係被告持偽卡搭伊便車
    ，恐證人甲○○或即有遭起訴之虞，是證人甲○○於本案利害悠關，其證言實不
    可採。
  (四)至於附表所示之信用卡，因係自證人甲○○前開車內起出，是充其量僅能證明該
    信用卡確為某人所偽造，惟不能據此推定確為被告所偽造。故公訴人認被告偽造
    文書之論據，均不足採信，自不得引為被告犯罪之證據。此外，復查無其他證據
    足資證明被告犯偽造文書罪，即應為其無罪之諭知。
三、至於甲○○是否涉犯偽證或偽造文書等犯行，應由檢察官另行偵辦，併此敘明。
四、據上論斷，應依刑事訴訟法第三百零一條第一項，判決如主文。
中      華      民      國    九十      年      六      月    二十六    日
                                  臺灣高雄地方法院刑事第四庭
                                      法    官  張 維 君
右正本證明與原本無異。
如不服本判決，應於判決送達後十日內，向本院提出上訴狀。
                                      書 記 官  趙 美 玲
中    華    民    國      九十      年      六      月      二十六      日
附表：
┌──┬─────────┬────────┬───────┐
│編號│卡              號│發卡銀行        │名義持卡人    │
├──┼─────────┼────────┼───────┤
│一  │ 0000000000000000 │高雄中小企業銀行│YEH CHIH BUNG │
├──┼─────────┼────────┼───────┤
│二  │ 0000000000000000 │台灣中小企業銀行│WANG PO PENG  │
├──┼─────────┼────────┼───────┤
│三  │ 0000000000000000 │聯邦商業銀行    │WANG LEIN LON │
├──┼─────────┼────────┼───────┤
│四  │ 0000000000000000 │英商渣打銀行    │LI SNIEJ PWUT │
├──┼─────────┼────────┼───────┤
│五  │ 0000000000000000 │台新商業銀行    │PAEN GE LI    │
└──┴─────────┴────────┴───────┘


司法院資訊處製作；財團法人民間司法改革基金會備份。
